臺灣高雄地方法院民事裁定
109年度消債清字第286號
聲  請  人  林軒慧（原名：林金菊）
0000000000000000

0000000000000000

代  理  人  任進福律師
上列當事人因消費者債務清理事件聲請清算，本院裁定如下：
    主  文
聲請人林軒慧（原名：林金菊）自中華民國一一○年三月十日下
午四時起開始清算程序。
命司法事務官進行本件清算程序。
    理  由
一、聲請意旨略以：伊無力清償債務，曾依中華民國銀行公會辦
    理消費金融案件無擔保債務協商機制請求共同協商債務方案
    成立，約定自民國95年9月起，分120期，年利0率％，每月清
    償新臺幣（下同）30,356元，然勉為償還數期後仍不得已毀
    諾，因聲請人有不能清償債務或有不能清償之虞，復未經法
    院裁定開始清算程序或宣告破產，爰聲請清算等語。
二、按債務人不能清償債務或有不能清償之虞者，得依本條例所
    定更生或清算程序，清理其債務；債務人對於金融機構負債
    務者，在聲請更生或清算前，應向最大債權金融機構請求協
    商債務清償方案，或向其住、居所地之法院或鄉、鎮、市、
    區調解委員會聲請債務清理之調解；自債務人提出協商請求
    之翌日起逾30日不開始協商，或自開始協商之翌日起逾90日
    協商不成立，債務人得逕向法院聲請更生或清算；債務人於
    法院裁定開始更生程序或許可和解或宣告破產前，得向法院
    聲請清算；法院開始清算程序之裁定，應載明其年、月、日
    、時，並即時發生效力；法院裁定開始更生或清算程序後，
    得命司法事務官進行更生或清算程序；必要時，得選任律師
    、會計師或其他適當之自然人或法人1人為監督人或管理人
    ，消費者債務清理條例（下稱消債條例）第3條、第151條第
    1項、第153條、第80條前段、第83條第1項、第16條第1項分
    別定有明文。
三、經查：
  ㈠聲請人於95年間協商成立後，繳納數期即未行繳款，最大債
    權銀行中國信託銀行於97年7月報送毀諾（見卷第39頁以下
    ，國泰世華銀行陳述意見狀暨協議書等），而聲請人稱其經
    營和平洋行，為菸酒零售業，嗣因罹患子宮頸癌復發，自97
    年1月起追蹤治療，無法繼續經營和平洋行、無營業收入等
    語（見卷第119頁及反面），並提出營業稅稅籍證明（和平
    洋行於89年10月3日設立，聲請人為負責人，97年9月22日異
    動註銷）及97年1月至同年11月間之高雄榮民總醫院診斷病
    史簡述為證（卷第112至120頁），債權人國泰世華銀行則未
    提出聲請人申請上開協商時曾提出之收入等相關證明，如依
    勞工保險被保險人投保資料表所示，聲請人於97年9月間自
    和平洋行退保（見卷第18頁反面），復依財政部高雄國稅局
    鳳山分局函覆其於97年度無申報所得資料，是聲請人於毀諾
    時即97年7月間罹癌治療中，堪認屬實，致無法負擔每月30,
    356元之還款金額，而確有不可歸責於己之事由，致履行原
    協商條件有所困難。
  ㈡次查，聲請人於107年及108年度申報所得均為0元，名下無財
    產，勞工保險於97年9月9日退保，扣減當時尚未償還之勞工
    紓困貸款本息31,393元，於同年9月實領一次給付1,047,632
    元，現無領取勞保給付津貼，原有友邦人壽1張保單已於104
    年9月變更要保人為長女楊雪蓮。又聲請人現年73歲，自陳
    上開勞保一次給付用於清償債務及生活費用，無剩餘，現無
    業，生活所需費用仰賴社會局中低老人生活津貼每月7,759
    元及次女楊芝蘭每月給付扶養費4,250元，另3名子女（含1
    名養女）則未給付聲請人扶養費等情，有財產及收入狀況說
    明書（卷第3頁）、債權人清冊（卷第4至5頁）、財團法人
    金融聯合徵信中心前置協商專用債權人清冊（卷第8至9頁）
    、信用報告（卷第11頁）、財政部高雄國稅局107年及108年
    度綜合所得稅各類所得資料清單及總歸戶財產查詢清單（卷
    第13至15頁）、存摺（卷第16頁、第59頁）、勞工保險被保
    險人投保資料表（卷第18頁）、高雄市政府社會局社會福利
    資訊料查詢表（卷第33至37頁）、勞動部勞工保險局函（卷
    第38頁）、戶籍謄本（卷第50頁）、勞動部勞工保險局已領
    老年給付證明（卷第54頁）、商業保險投保資料查詢結果表
    （卷第58頁）、友邦人壽保險股份有限公司函（卷第109至1
    10頁）、楊芝蘭出具切結書（卷第55頁）在卷可參。故本院
    審酌上情，認為核算聲請人目前償債能力之基礎以其領取社
    會局津貼每月7,759元加計次女楊芝蘭給付扶養費4,250元，
    合計每月12,009元為基準。
  ㈢關於聲請人個人日常必要支出部分，按債務人必要生活費用
    ，以最近1年衛生福利部或直轄市政府所公告當地區每人每
    月最低生活費1.2倍定之，消債條例第64條之2第1項定有明
    文。查衛福部社會司所公告110年度高雄市最低生活費為13,
    341元，其1.2倍為16,009元，又該最低生活費用之標準，係
    照當地最近1年平均每人消費支出60％訂定，依其基準之家庭
    收支調查報告調查表格式所示有關經常性支出之調查項目，
    包括利息支出、食品、衣著、房租及水費、電費、醫療保健
    、交通、娛樂、教育等，已涵蓋聲請人所陳報之支出項目；
    因聲請人自陳居住於次女楊芝蘭之配偶黃國勝名下房屋，伊
    與配偶楊德城、長子楊竣欽、養女楊于靚及孫子共5人同住
    等語（見卷第48頁反面），堪認聲請人客觀上應無房屋費用
    支出，故於計算聲請人個人每月必要生活費時，即應自前開
    已包括聲請人居住費用在內，扣除相當於房租支出所佔比例
    約24.36%，避免重複計列費用，則扣除居住費用後，聲請人
    每月必要生活費為12,109元【計算式：16,009－（16,009×24
    .36%）＝12,109】，又聲請人自陳個人每月生活費為12,000
    元（見卷第3頁反面），低於本院計算之基準，尚屬合理。
  ㈣綜上所述，以聲請人現每月收入12,009元為其償債能力基準
    ，扣除個人必要生活費12,000元後幾無餘額，遑論尚可清償
    債務4,485,181元（參聯徵中心債權人清冊，包含：國泰世
    華銀行、匯豐銀行、新光銀行、陽信銀行、聯邦銀行、玉山
    銀行、凱基銀行、台新銀行、元大國際資產公司、第一金融
    資產公司），從而，聲請人聲請本件清算應予准許，爰命司
    法事務官進行本件清算程序。
四、依消債條例第11條第1項、第83條第1項、第16條第1項，裁
    定如主文。
中　　華　　民　　國　　110 　年　　3 　　月　　10　　日
                  民事庭　法　官  　賴寶合
以上正本係照原本作成。
本裁定不得抗告。
中　　華　　民　　國　　110 　年　　3 　　月　　10　　日
                          書記官    胡美儀